【裁判字號】    89,交易,322
【裁判日期】    890815
【裁判案由】    過失傷害
【裁判全文】
臺灣桃園地方法院刑事判決                        八十九年度交易字第三二二號
    公  訴  人  臺灣桃園地方法院檢察署檢察官
    被      告  乙○○
右列被告因過失傷害案件，經檢察官提起公訴（八十九年度偵字第七四四六號），本
院判決如左：
    主      文
乙○○因過失傷害人，處有期徒刑月，如易科罰金以佰元折算壹日。
    事      實
一、乙○○於民國八十九年四月十一日下午五時十分許，駕駛ＢＩ－七一八０號（公
    訴人誤載為ＢＩ－七八０號）廂型車，欲自原停靠之桃園縣龍潭鄉○○村○○路
    六十九巷口對面，即往富華街方向之路邊起步駛出並直接橫越道路左轉進入民生
    路六十九巷內時，此際，其本應注意汽車起步前須注意前後左右有無車輛，並應
    讓行進中之直行車輛優先通行，以防止行進中之車輛發生追撞之危險，且轉彎車
    應讓直行車先行，而依當時情形並無不能注意之情事，詎竟疏未注意看清左後方
    有無車輛即貿然起步左轉，適有丙○○騎駛ＩＳＶ－六三五號機車沿該路同向直
    行而來，亦疏未注意車前狀況致追撞乙○○所駕廂型車之前保險桿左側，彭某頓
    時人、車倒地，因此受有左脛骨骨折、左鎖骨骨折之傷害。事發後，乙○○於其
    犯罪被發覺前，旋向據報前去現場處理之桃園縣警察局平鎮分局石門派出所警員
    甲○○坦承為其駕車肇事而接受裁判。
二、案經被害人丙○○訴由桃園縣警察局平鎮分局報請台灣桃園地方法院檢察署檢察
    官偵查起訴。
    理      由
一、訊據被告乙○○坦承於前揭時、地，駕車欲自原停放之路旁起步直接左轉進入對
    面巷道時，遭告訴人丙○○騎駛機車追撞其車前保險桿左側，彭某因而人、車倒
    地受有傷害之情不諱，其於警訊及偵查中且自承起步前並未看到告訴人之來車等
    語（見偵卷第四頁反面、第二一頁），此外，上情並經告訴人彭梅東於警訊、偵
    查及本院審理時指訴綦詳，復有警製道路交通事故調查報告表一份及現場照片、
    被告車損照片各四幁在卷可稽。再者，事發當時係天候晴，日間有自然光，道路
    無障礙物又視距良好等情，同有前述卷存調查報告表所載可憑。另告訴人係因本
    件車禍受有左脛骨骨折、左鎖骨骨折之傷害乙節，則有敏盛綜合醫院龍潭分院診
    斷證明書影本一紙存卷足佐。至告訴人於本院審理時雖指稱於擦撞後，被告因緊
    張又誤踩油門致再撞及其機車云云，第查，車禍發生後，被告所駕之廂型車僅前
    保險桿左側往前翻翹，其餘各部並未受損，此情除據證人甲○○於於本院審理時
    述明外，並有右揭被告車損照片可按，顯見被告之廂型車，除前保險桿左側受到
    由後往前之力道碰撞即遭致他物自後追撞外，其餘各部並無撞擊痕跡，職是，據
    此車損狀況，已難認被告有因誤踩油門致再度撞及告訴人機車之情事，況衡諸常
    情，行進中之機車若與外物碰撞，當隨即因重心不穩而倒地，殊無猶能屹立不搖
    致遭二度撞擊之可能，由此二端，至徵告訴人此部分所指顯違事實，非可採信。
二、按汽車起步前須注意前後左右有無車輛，並應讓行進中之車輛優先通行，以防止
    行進中之車輛發生追撞之危險，又轉彎車應讓直行車先行，道路交通安全規則第
    八十九條第一項第六款、第一百零二條第一項第六款分別規定甚明。被告駕車時
    依法自應履行前開注意義務，而其肇事當時，係天候晴、日間有自然光線、道路
    無障礙物且視距良好，按其情形被告顯無不能注意之情事，詎其竟疏未注意看清
    左後方已有告訴人騎機車直行而來之狀況即貿然駕車起步並進行左轉致生本件車
    禍，其有過失至明。再查，事發後，被告所駕廂型車之車身已幾近全部越過道路
    中心線，其車頭左側並已進入六九巷口內，此有卷存附於道路事故調查報告表之
    現場圖為佐，可見距車禍發生之前，被告自路邊起步並左轉已前行相當距離，參
    酌當時被告係剛起步，車速甚慢之情，此亦據告訴人於本院審理時陳明，車速既
    慢復已前行相當距離，可徵迄車禍發生時止，被告駕車在路上行進已耗費相當時
    間，因之，既已耗費相當時間，據而足徵被告要非待告訴人騎車趨近時始猝然衝
    出致告訴人措手不及無以煞避防範，於被告自路邊起步尹始，告訴人自仍有相當
    餘裕之空間及時間可資注意掌握其前方有關被告之車行動態並採取適切必要之措
    施以防免此一追撞事故，惟告訴人竟疏未注意被告起步左轉之車前狀況，未採取
    必要安全措施，致生本件車禍，亦有違道路交通安全規則第九十四條第三項所定
    汽車行駛時，駕駛人應注意車前狀況，並隨時採取必要安全措施之規定，雖堪認
    其就本件車禍之發生與有過失，然此尚無從解免被告過失之責。告訴人又係因本
    件車禍受有如上傷害，告訴人所受之傷害與被告之過失行為間顯有相當因果關係
    ，被告自應負過失傷害罪責。本件事證明確，被告犯行至堪認定，應依法論科。
三、核被告所為，係犯刑法第二百八十四條第一項前段之過失傷害罪。證人即在現場
    處理之警員甲○○於本院審理時結證稱：我至現場時被告有在，我問是何人開車
    ，被告主動告知是其開車等語，足認事發後，被告於其犯罪被發覺前，旋向該管
    警員坦承為其駕車肇事而接受裁判，合於自首之要件，應依刑法第六十二條前段
    規定，減輕其刑。爰審酌被告犯罪後之態度、過失情節之輕重、告訴人與有過失
    並所受傷害之輕重、被告迄未與告訴人和解賠償損害等情狀，量處如主文所示之
    刑並諭知易科罰金之折算標準。
據上論斷，應依刑事訴訟法第二百九十九條第一項前段，刑法第二百八十四條第一項
前段、第六十二條前段、第四十一條，罰金罰鍰提高標準條例第一條前段、第二條，
判決如主文。
本案經檢察官何祖舜到庭執行職務。
中      華      民      國    八十九    年      八      月     十五     日
                              臺灣桃園地方法院交通法庭
                                  法  官  蔡榮澤
如不服本判決，應於判決送達後十日內，向本院提出上訴狀。
附論罪科刑依據之法條：
刑法第二百八十四條第一項
因過失傷害人者，處六月以下有期徒刑、拘役或五百元以下罰金。致重傷者，處一年
以下有期徒刑、拘役或五百元下罰金。


司法院資訊處製作；財團法人民間司法改革基金會備份。
